【裁判字號】    92,裁,746
【裁判日期】    920606
【裁判案由】    復職
【裁判全文】
最  高  行  政  法  院  裁  定                    九十二年度裁字第七四六號
    抗  告  人  甲○○
右抗告人因與相對人臺灣新生報業股份有限公司間復職事件，對於中華民國九十一年
二月十九日臺北高等行政法院九十年度訴字第五八三八號裁定提起抗告，本院裁定如
左︰
    主  文
抗告駁回。
抗告訴訟費用由抗告人負擔。
    理  由
一、本件抗告意旨略謂：相對人為依公司法組織成立，官股佔百分之五十以上之公營
    事業。抗告人為相對人依組織規程及員額編制派用之人員，關於身分保障依公務
    人員任用法及派用人員派用條例第十條規定準用公務人員有關之規定，且依相對
    人之人事管理要點，亦規定比照公務人員有關法規辦理。抗告人因請求相對人更
    正復職日期及補發薪資被拒，循序提起撤銷訴訟合併財產上給付之請求，屬公法
    上爭議之訴訟事件。不料原裁定竟認為係私法上之契約爭執，以不屬行政法院之
    權限為理由而諭知駁回抗告人之訴，實有未合等等。
二、查原裁定係以：按「公營事業依公司法規定設立者，為私法人，與其人員間，為
    私法上之契約關係，雙方如就契約關係已否消滅有爭執，應循民事訴訟途徑解決
    。行政法院六十年度裁字第二三二號判例，認為此種公司無被告當事人能力，其
    實質意義為此種事件不屬行政法院之權限，與憲法尚無牴觸。至於依公司法第二
    十七條經國家或其他公法人指派在公司代表其執行職務或依其他法律逕由主管機
    關任用﹑定有官等、在公司服務之人員，與其指派或任用機關之關係，仍為公法
    關係。」司法院釋字第三○五號解釋有案。本件抗告人任職之台灣新聞報社係由
    相對人台灣新生報業股份有限公司所經營，而相對人業於八十九年十二月二日經
    股東臨時會決議通過結束營業，並向經濟部辦理公司解散登記，申報台灣台北地
    方法院辦理清算中，有相對人八十九年十二月十四日八九董秘字第八九一二○六
    號書函、經濟部九十年一月二十九日經（九○）商字第○九○○一○二八六七號
    函可憑，依公司法第二十五條規定，解散之公司，於清算範圍內，視同尚未解散
    ，仍有當事人能力，而台灣新生報業股份有限公司清算小組並非法人組織，亦非
    非法人團體，並無當事人能力，故抗告人雖列台灣新生報業股份有限公司清算小
    組為被告，實應為相對人，合先明。又相對人係依公司法設立之公司，因政府
    所佔股份超過百分之五十，屬公營事業。抗告人係於六十七年八月一日起由按稿
    計酬之身分改為相對人所經營台灣新聞報社駐台中記者，並非依公司法第二十七
    條經國家或其他公法人指派在相對人公司代表其執行職務或依其他法律逕由主管
    機關任用﹑定有官等、在相對人公司服務之人員，依上開解釋，其在相對人公司
    任職之關係，為私法上之契約關係，並非公法關係。抗告人因不服相對人經營之
    台灣新聞報社函知自八十九年三月一日復職，以及請求相對人發給全額薪俸及專
    業補助費合計新台幣三百五十五萬八千八百二十元及自起訴日起至清償日止，按
    年息百分之五計算之利息，核屬私權關係發生之爭執，應循民事訴訟程序救濟，
    不屬於行政法院之權限。其提起行政訴訟，於法不合等情，因而諭知駁回抗告人
    之訴。經核並無不合。
三、次查公營事業採公司組織之形態，乃決策上基於該種公營事業適於以企業理念經
    營之判斷，自應本於企業自主之精神及企業所有與企業經營分離之原則為之。而
    在法律上，公營事業依公司法規定設立公司者，雖可簡稱為公營公司，但其性質
    仍為私法人，具有獨立之人格，自為權利義務之主體。因之，與其人員間，係以
    私法人地位依其人事規章，經由委任（選任、聘任或僱用）之途徑，雙方成立私
    法上之契約關係。縱令公營公司人員之任免考核事項，法令定為應由政府機關參
    與決定，此種內部行為亦係政府機關與公營公司間之另一監督關係，並不影響公
    營公司與其人員間契約關係之存在。司法院釋字第三○五號解釋理由書論述甚明
    。查相對人為依公司法設立之私法人，抗告人受其聘任為記者，有聘任通知影本
    存原法院卷為證，參照上開解釋，雙方間成立者為私法上之契約關係，不因人事
    任免、考核或保障準用或比照公務人員人事法規而有異。雙方間既屬私法上之契
    約關係，因此所生爭執，應循民事訴訟途徑解決。抗告人以為就雙方間之契約關
    係所生爭執，依事件之性質如本案者，具公法關係，應由行政法院審判等等，並
    不可採。至於司法院釋字第八號解釋，謂「．．．公營事業機關，其依法令從事
    於該公司職務之人員，自應認為刑法上所稱之公務員。」係從刑事處罰立論，以
    解釋刑法規定公務員之意義，難資為本案爭執為公法關係之準據。又公營事業未
    依公司法設立公司形態經營者，與其人員之關係，與本案不同，乃經營決策不同
    使其性質不同使然，抗告人認為公營事業人員之法律上地位均應相同，亦不可採
    。其抗告難認有理由，應予駁回。
四、依行政訴訟法第二百七十二條、第一百零四條、民事訴訟法第四百九十二條第一
    項、第九十五條、第七十八條，裁定如主文。
中    華    民    國    九十二      年      六        月      六        日
                    最 高 行 政 法 院  第 一 庭
                                審 判 長 法  官      黃  綠  星
                                         法  官      高  啟  燦
                                         法  官      蔡  進  田
                                         法  官      黃  璽  君
                                         法  官      廖  宏  明
右  正  本  證  明  與  原  本  無  異
                                         法院書記官  邱  彰  德
中    華    民    國    九十二      年      六        月      六        日


司法院資訊處製作；財團法人民間司法改革基金會備份。
